---
title: "Comandos Básicos de R"
output:
  html_document:
    toc: TRUE
    toc_float: TRUE
---

Este arquivo é um documento [R Markdown](http://rmarkdown.rstudio.com) Quando você executa um código nesse documentom os resultados aparecem abaixo do código. 

Para executar um código clique no botão *Run* (*play* em cor verde) ou coloque o seu cursos dentro do código e aperte *Ctrl+Shift+Enter*. 

```{r print_codigo}
print("Você executou um código")
```

Você pode adicionar um novo código clicando no botão *Insert Chunk* na *toolbar* ou apertando *Crtl+Alt+I*.

Quando você salva esse notebook, um arquivo HTML contendo o código e os resultados será salvo junto com ele (clique no botão *Preview* ou aperte *Crtl+Shift+K* para visualizar o arquivo HTML).

Essa visualização mostra uma copia renderizada em HTML do editor do R. Ao contrário do botão *Knit*, *Preview* não executra nenhum código de R. Ele apenas exibe o output do código quando foi executado a última vez. Além disso, o botão *Knit* permite com que você renderize o documento como HTML, PDF ou Word.

## Lendo Arquivos

### CSV

Para ler um arquivo CSV (`.csv`) no R execute a função `read.csv()` para arquivos CSV formato americano (vírgula como separador e decimais como ponto) ou a função `read.csv2()` para arquivos CSV formato europeu/brasileiro (ponto-e-vírgula como separador e decimais como vírgula). Não esqueça de designar a leitura para uma variável com o designador `<-`.

```{r read.csv}
df <- read.csv2("datasets/mtcars.csv", row.names = 1)
head(df)
```

### Excel

Para ler um arquivo Excel (`.xls` ou `.xlsx`) no R é necessário importar um pacote chamado `readxl` que contem a função `read_excel`. Para importar um pacote no R executamos o comando `library()` com um argumento único sendo o nome do pacote. Caso não tenha o pacote instalado, deve instalar ele com o comando `install.packages()`. Não esqueça de colocar o nome do pacote entre aspas `"nome_do_pacote"` dentro do parênteses da função.

```{r read_excel}
# install.packages("readxl")
library(readxl)
df <- read_excel("datasets/mtcars.xlsx")
head(df)
```

## Gráficos

Geralmente no R você pode *plotar* diversos objetos (variáveis do ambiente) com o comando `plot()`. Quando você *plota* um dataset (conjunto de dados lido de um aquivo), o R retorna um gráfico chamado *Pair Plot*:

* Na diagonal: nome da variável (coluna do dataset)
* Fora da diagonal: um gráfico de dispersão entre a variável no eixo horizontal e a variável no eixo vertical

Exemplo: Veja a relação entre `disp` (cilindrada) e `hp` (cavalos de potência). Ela é uma relação positiva. Quanto maior `disp` maior `hp`.

```{r plot, fig.height=5, fig.width=10}
plot(mtcars)
```

## Ambiente

```{r SessionInfo}
sessionInfo()
```
