---
title: "Comandos Básicos de R"
description: |
  Introdução ao R e aos comandos básicos do R.
author:
  - name: Jose Storopoli
    url: https://scholar.google.com/citations?user=xGU7H1QAAAAJ&hl=en
    affiliation: UNINOVE
    affiliation_url: https://www.uninove.br
    orcid_id: 0000-0002-0559-5176
date: "`r Sys.Date()`"
citation_url: https://storopoli.github.io/Estatistica-Bayesiana/1-Comandos_Basicos.html
slug: storopoli2020comandosbasicosR
---

```{r setup, include=FALSE}
knitr::opts_chunk$set(echo = TRUE,
                      fig.width = 6,
                      fig.asp = 0.618,
                      out.width = "70%",
                      fig.align = "center",
                      fig.retina = 3)
```

Este arquivo é um documento [R Markdown](http://rmarkdown.rstudio.com). Ele é uma proposta de prosa com código em R, além de ser o formato preferido nosso de comunicar nossas análises. Quando renderizamos o documento no formato desejado. Todo código que é inserido nele é executado e as saídas são incorporadas no documento final. Isto vale para tabelas e gráficos. Por exemplo, podemos pedir para o R imprimir algo com a função `print()` e o resultado será o código que foi executado e o seu resultado.

```{r print_codigo}
print("Você executou um código")
```

O formato *R Markdown* é muito flexível. Podemos fazer relatórios (em PDF, Word e HTML), apresentações (em PDF, PowerPoint e HTML), artigos acadêmicos, livros, websites^[esse website foi todo feito com R], blogs, CVs, etc.

<aside>
O [site do primeiro autor](https://storopoli.github.io) foi feito usando a biblioteca `{postcars}` de R. O [CV](https://storopoli.github.io/CV/CV.pdf) também foi feito em R usando a biblioteca `{vitae}`.
</aside>

## Lendo Arquivos de Dados

Com o R conseguimos ler diversos tipo de arquivos de dados: CSV, texto, HTML, Excel, Stata, SPSS, Planilhas Google, Banco de Dados Relacionais, entre outros... Vamos demonstrar como ler arquivso de dados dos dois formatos mais comuns: CSV e Excel.

### CSV

Para ler um arquivo CSV (`.csv`) no R execute a função `read.csv()` para arquivos CSV formato americano (vírgula como separador e decimais como ponto) ou a função `read.csv2()` para arquivos CSV formato europeu/brasileiro (ponto-e-vírgula como separador e decimais como vírgula). Não esqueça de designar a leitura para uma variável com o designador `<-`.

```{r read.csv}
df <- read.csv2("datasets/mtcars.csv", row.names = 1)
head(df)
```

### Excel

Para ler um arquivo Excel (`.xls` ou `.xlsx`) no R é necessário importar um pacote chamado `readxl` que contem a função `read_excel`. Para importar um pacote no R executamos o comando `library()` com um argumento único sendo o nome do pacote. Caso não tenha o pacote instalado, deve instalar ele com o comando `install.packages()`. Não esqueça de colocar o nome do pacote entre aspas `"nome_do_pacote"` dentro do parênteses da função.

```{r read_excel}
# install.packages("readxl")
library(readxl)
df <- read_excel("datasets/mtcars.xlsx")
head(df)
```

## Gráficos

Geralmente no R você pode ~~*plotar*~~ mostrar graficamente diversos objetos com o comando `plot()`. Quando você *plota* um *dataset* (conjunto de dados lido de um aquivo), o R retorna um gráfico chamado *Pair Plot*:

-   Na diagonal: nome da variável (coluna do *dataset*)
-   Fora da diagonal: um gráfico de dispersão entre a variável no eixo horizontal e a variável no eixo vertical

Exemplo: na figura \@ref(fig:plot) veja a relação entre `disp` (cilindrada) e `hp` (cavalos de potência). Ela é uma relação positiva. Quanto maior `disp` maior `hp`.

```{r plot, fig.height=5, fig.width=10, fig.cap='*Pair Plot* do *dataset* `mtcars`'}
plot(mtcars)
```

## Ambiente

```{r SessionInfo}
sessionInfo()
```
