---
title: "Distribuições Estatísticas"
description: "Os blocos fundamentais dos modelos Bayesianos"
author:
  - name: Jose Storopoli
    url: https://scholar.google.com/citations?user=xGU7H1QAAAAJ&hl=en
    affiliation: UNINOVE
    affiliation_url: https://www.uninove.br
    orcid_id: 0000-0002-0559-5176
date: August 1, 2021
citation_url: https://storopoli.io/Estatistica-Bayesiana/2-Distribuicoes_Estatisticas.html
slug: storopoli2021distsstatR
bibliography: bib/bibliografia.bib
csl: bib/apa.csl
---

```{r setup, include=FALSE}
knitr::opts_chunk$set(echo = TRUE)
library(ggplot2)
library(tibble)
theme_set(theme_minimal())
```

<link rel="stylesheet" href="https://cdn.rawgit.com/jpswalsh/academicons/master/css/academicons.min.css"/>

A estatística Bayesiana usa distribuições probabilísticas como o motor de sua inferência na elaboração dos valores dos parâmetros estimados e suas incertezas.

Imagine que distribuição probabilísticas são pequenas peças de "Lego". Podemos construir o que quisermos com essas pequenas peças. Podemos fazer um castelo, uma casa, uma cidade; literalmente o que quisermos. O mesmo é valido para modelos probabilísticos em estatística Bayesiana. Podemos construir modelos dos mais simples aos mais complexo a partir de distribuições probabilísticas e suas relações entre si. Nesta aula vamos fazer um sobrevoo sobre as principais distribuições probabilísticas, sua notação matemática e seus principais usos em estatística Bayesiana.

Uma distribuição de probabilidade é a função matemática que fornece as probabilidades de ocorrência de diferentes resultados possíveis para um experimento. É uma descrição matemática de um fenômeno aleatório em termos de seu espaço amostral e as probabilidades de eventos (subconjuntos do espaço amostral).

Geralmente usamos a notação `X ~ Dist(par1, par2, ...)`. Onde `X` é a variável, `Dist` é o nome da distribuição, e `par` os parâmetros que definem como a distribuição se comporta. Toda distribuição probabilística pode ser "parameterizada" ao especificarmos parâmetros que permitem moldarmos alguns aspectos da distribuição para algum fim específico.

Começaremos pelas distribuições discretas e na sequência abordaremos as contínuas.

## Discretas

Distribuições de probabilidade discretas são aquelas que os resultados são números discretos (também chamados de números inteiros): $\dots, -2, 1, 0,1,2,\dots, N$ e $N \in \mathbb{Z}$. Em distribuições discretas chamamos a probabilidade de uma distribuição tomar certos valores como "massa". A função massa de probabilidade $\text{FMP}$ é a função que especifica a probabilidade da variável aleatória $X$ tomar o valor $x$:

$$
\text{FMP}(x) = P(X = x)
$$

### Uniforme Discreta

A distribuição uniforme discreta é uma distribuição de probabilidade simétrica em que um número finito de valores são igualmente prováveis de serem observados. Cada um dos $n$ valores tem probabilidade igual $\frac{1}{n}$. Outra maneira de dizer "distribuição uniforme discreta" seria "um número conhecido e finito de resultados igualmente prováveis de acontecer".

A distribuição uniforme discreta possui dois parâmetros e sua notação é $\text{Unif}(a, b)$:

-   Limite Inferior ($a$)
-   Limite Superior ($b$)

Exemplo: Um dado.

```{r uniform, fig.cap='Distribuição Uniforme entre 1 e 6'}
ggplot(data = tibble(
  x = seq(1, 6),
  y = dunif(x, min = 1, max = 6)),
  aes(x, y)) +
  geom_line(size = 2, col = "red") +
  geom_point(size = 4, col = "red") +
  labs(
    title = "Distribuição Uniforme Discreta",
    subtitle = expression("a =  1, b = 6"),
    x = expression(theta),
    y = "Massa",
    color = "Parâmetros"
  ) +
  scale_x_continuous(breaks = c(1:6))
```

### Bernoulli

A distribuição de Bernoulli descreve um evento binário de um sucesso de um experimento. Geralmente representamos $0$ como falha e $1$ como sucesso, então o resultado de uma distribuição de Bernoulli é uma variável binária $Y \in \{0, 1\}$.

A distribuição de Bernoulli é muito usada para modelar resultados discretos binários no qual só há dois possíveis resultados.

A distribuição de Bernoulli possui apenas um único paramêtro e sua notação é $\text{Bernoulli} (p)$:

* Probabilidade de Sucesso ($p$)

Exemplo: Se o paciente sobreviveu ou morreu ou se o cliente conclui sua compra ou não.

### Binomial

A distribuição binomial descreve um evento do número de sucessos em uma sequência de $n$ experimentos independentes, cada um fazendo uma pergunta sim-não com probabilidade de sucesso $p$. Note que a distribuição de Bernoulli é um caso especial da distribuição binomial no qual o número de experimentos é $1$.

A distribuição binomial é freqüentemente usada para modelar o número de sucessos em uma amostra de tamanho $n$ desenhada com substituição de uma população de tamanho $N$.

A distribuição binomial possui dois parâmetros e sua notação é $\text{Bin}(n, p)$ ou $\text{Binomial}(n, p)$:

* Número de Experimentos ($n$)
* Probabilidade de Sucessos ($p$)

Exemplo: quantidade de caras em 5 lançamentos de uma moeda.

```{r binomial, fig.cap='Comparativo de Distribuições Binomial'}
ggplot(data = tibble(x = seq(0, 5))) +
  labs(
    title = "Comparativo de Distribuições Binomial",
    subtitle = expression(n == 5),
    x = expression(theta),
    y = "Massa",
    color = "Parâmetros"
  ) +
  geom_line(aes(x, y = dbinom(x, size = 5, prob = 0.1), color = "p ==  0.1"), size = 2) +
  geom_point(aes(x, y = dbinom(x, size = 5, prob = 0.1), color = "p ==  0.1"), size = 4) +
  geom_line(aes(x, y = dbinom(x, size = 5, prob = 0.2), color = "p ==  0.2"), size = 2) +
  geom_point(aes(x, y = dbinom(x, size = 5, prob = 0.2), color = "p ==  0.2"), size = 4) +
  geom_line(aes(x, y = dbinom(x, size = 5, prob = 0.5), color = "p ==  0.5"), size = 2) +
  geom_point(aes(x, y = dbinom(x, size = 5, prob = 0.5), color = "p ==  0.5"), size = 4) +
  scale_color_brewer(palette = "Set1",
    labels = scales::label_parse())
```

### Poisson

A distribuição Poisson expressa a probabilidade de um determinado número de eventos ocorrerem em um intervalo fixo de tempo ou espaço se esses eventos ocorrerem com uma taxa média constante conhecida e independentemente do tempo desde o último evento. A distribuição de Poisson também pode ser usada para o número de eventos em outros intervalos especificados, como distância, área ou volume.

A distribuição Poisson possui um parâmetro e sua notação é $\text{Poisson}(\lambda)$:

-   Taxa ($\lambda$)

Exemplo: Quantidade de e-mails que você recebe diariamente. Quantidade de buracos que você encontra na rua.

```{r poisson, fig.cap='Comparativo de Distribuições Poisson'}
ggplot(data = tibble(x = seq(0, 20))) +
  labs(
    title = "Comparativo de Distribuições Poisson",
    x = expression(theta),
    y = "Massa",
    color = "Parâmetros"
  ) +
  geom_line(aes(x, y = dpois(x, lambda = 1), color = "lambda ==  1"), size = 2) +
  geom_point(aes(x, y = dpois(x, lambda = 1), color = "lambda ==  1"), size = 4) +
  geom_line(aes(x, y = dpois(x, lambda = 4), color = "lambda ==  4"), size = 2) +
  geom_point(aes(x, y = dpois(x, lambda = 4), color = "lambda ==  4"), size = 4) +
  geom_line(aes(x, y = dpois(x, lambda = 10), color = "lambda ==  10"), size = 2) +
  geom_point(aes(x, y = dpois(x, lambda = 10), color = "lambda ==  10"), size = 4) +
  scale_color_brewer(palette = "Set1",
    labels = scales::label_parse())
```

## Binomial Negativa

A distribuição binomial negativa descreve um evento do número de sucessos em uma sequência de $n$ experimentos independentes, cada um fazendo uma pergunta sim-não com probabilidade $p$ até que se obtenha $k$ sucessos. Note que ela se torna idêntica à distribuição de Poisson quando no limite de $k \to \infty$. Isto faz com que seja uma opção robusta para substituir uma distribuição de Poisson para modelar fenômenos com uma *superdispersão* (variação nos dados excedente ao esperado).

A distribuição negativa binomial possui três parâmetros e sua notação é $\text{NB}(k, p)$ ou $\text{Negative-Binomial}(k, p)$:

* Número de Sucessos ($k$)
* Probabilidade de Sucessos ($p$)

Qualquer fenômeno que pode ser modelo com uma distribuição de Poisson, pode ser modelo com uma distribuição binomial negativa.

Exemplo: Contagem anual de ciclones tropicais.

```{r neg-binomial, fig.cap='Comparativo de Distribuições Binomial Negativa'}
ggplot(data = tibble(x = seq(0, 5))) +
  labs(
    title = "Comparativo de Distribuições Binomial Negativa",
    subtitle = expression(p == 0.5),
    x = expression(theta),
    y = "Massa",
    color = "Parâmetros"
  ) +
  geom_line(aes(x, y = dnbinom(x, size = 1, prob = 0.5), color = "k ==  1"), size = 2) +
  geom_point(aes(x, y = dnbinom(x, size = 1, prob = 0.5), color = "k ==  1"), size = 4) +
  geom_line(aes(x, y = dnbinom(x, size = 2, prob = 0.5), color = "k ==  2"), size = 2) +
  geom_point(aes(x, y = dnbinom(x, size = 2, prob = 0.5), color = "k ==  2"), size = 4) +
  geom_line(aes(x, y = dnbinom(x, size = 5, prob = 0.5), color = "k ==  5"), size = 2) +
  geom_point(aes(x, y = dnbinom(x, size = 5, prob = 0.5), color = "k ==  5"), size = 4) +
  scale_color_brewer(palette = "Set1",
    labels = scales::label_parse())
```

## Contínuas

Distribuições de probabilidade contínuas são aquelas que os resultados são valores em uma faixa contínua (também chamados de número reais): $[-\infty, \infty] \in \mathbb{R}$. Em distribuições contínuas chamamos a probabilidade de uma distribuição tomar certos valores como "densidade". Como estamos falando sobre números reais não conseguimos obter a probabilidade de uma variável aleatória $X$ tomar o valor de $x$. Isto sempre será $0$, pois não há como especificar um valor exato de $x$. $x$ vive na linha dos números reais, portanto, precisamos especificar a probabilidade de $X$ tomar valores em um **intervalo** $[a.b]$. A função densidade de probabilidade $\text{FDP}$ é definida como:

$$
\text{FDP}(x) = P(a \leq X \leq b) = \int_a^b f(x) dx
$$

### Normal / Gaussiana

Essa distribuição geralmente é usada nas ciências sociais e naturais para representar variáveis contínuas na qual as suas distribuições não são conhecidas. Esse pressuposto é por conta do teorema do limite central. O teorema do limite central afirma que, em algumas condições, a média de muitas amostras (observações) de uma variável aleatória com média e variância finitas é ela própria uma variável aleatória cuja distribuição converge para uma distribuição normal à medida que o número de amostras aumenta. Portanto, as quantidades físicas que se espera sejam a soma de muitos processos independentes (como erros de medição) muitas vezes têm distribuições que são quase normais.

A distribuição normal possui dois parâmetros e sua notação é $\text{Normal}(\mu, \sigma^2)$ ou $\text{N}(\mu, \sigma^2)$:

-   Média ($\mu$): média da distribuição e também a moda e a mediana
-   Desvio Padrão ($\sigma$): a variância da distribuição ($\sigma^2$) é uma média de dispersão das observações em relação à média

Exemplo: Altura, Peso etc.

```{r normal, fig.cap='Comparativo de Distribuições Normais'}
ggplot(data = tibble(x = seq(-4, 4, length = 100))) +
  labs(
    title = "Comparativo de Distribuições Normais",
    subtitle = expression(mu == 0),
    x = expression(theta),
    y = "Densidade",
    color = "Parâmetros"
  ) +
  geom_line(aes(x, y = dnorm(x, mean = 0, sd = 0.5), color = "sigma ==  0.5"), size = 2) +
  geom_line(aes(x, y = dnorm(x, mean = 0, sd = 1), color = "sigma ==  1.0"), size = 2) +
  geom_line(aes(x, y = dnorm(x, mean = 0, sd = 2), color = "sigma ==  2.0"), size = 2) +
  geom_line(aes(x, y = dnorm(x, mean = 0, sd = 5), color = "sigma ==  5.0"), size = 2) +
  scale_color_brewer(palette = "Set1",
    labels = scales::label_parse())
```

### Log-normal

A distribuição Log-normal é uma distribuição de probabilidade contínua de uma variável aleatória cujo logaritmo é normalmente distribuído. Assim, se a variável aleatória $X$ for distribuída normalmente por log natural, então $Y = \log (X)$ terá uma distribuição normal.

Uma variável aleatória com distribuição logarítmica aceita apenas valores reais positivos. É um modelo conveniente e útil para medições em ciências exatas e de engenharia, bem como medicina, economia e outros campos, por ex. para energias, concentrações, comprimentos, retornos financeiros e outros valores.

Um processo log-normal é a realização estatística do produto multiplicativo de muitas variáveis aleatórias independentes, cada uma das quais positiva.

A distribuição log-normal possui dois parâmetros e sua notação é $\text{Log-Normal}(\mu, \sigma^2)$:

-   Média ($\mu$): média do logaritmo natural da distribuição
-   Desvio Padrão ($\sigma$): a variância do logaritmo natural da distribuição ($\sigma^2$) é uma média de dispersão das observações em relação à média

```{r log-normal, fig.cap='Comparativo de Distribuições Log-Normais'}
ggplot(data = tibble(x = seq(0, 3, length = 100))) +
  labs(
    title = "Comparativo de Distribuições Log-Normais",
    subtitle = expression(mu == 0),
    x = expression(theta),
    y = "Densidade",
    color = "Parâmetros"
  ) +
  geom_line(aes(x, y = dlnorm(x, mean = 0, sd = 0.25), color = "sigma ==  0.25"), size = 2) +
  geom_line(aes(x, y = dlnorm(x, mean = 0, sd = 0.5), color = "sigma ==  0.5"), size = 2) +
  geom_line(aes(x, y = dlnorm(x, mean = 0, sd = 1.0), color = "sigma ==  1.0"), size = 2) +
  geom_line(aes(x, y = dlnorm(x, mean = 0, sd = 1.5), color = "sigma ==  1.5"), size = 2) +
  scale_color_brewer(palette = "Set1",
    labels = scales::label_parse())
```

### Exponencial

A distribuição exponencial é a distribuição de probabilidade do tempo entre eventos que ocorrem de forma contínua e independente a uma taxa média constante.

A distribuição exponencial possui um parâmetro e sua notação é $\text{Exp} (\lambda)$:

-   Taxa ($\lambda$)

Exemplo: Quanto tempo até o próximo terremoto. Quanto tempo até o próximo ônibus.

```{r exponential, fig.cap='Comparativo de Distribuições Exponenciais'}
ggplot(data = tibble(x = seq(0, 5, length = 100))) +
  labs(
    title = "Comparativo de Distribuições Exponenciais",
    x = expression(theta),
    y = "Densidade",
    color = "Parâmetros"
  ) +
  geom_line(aes(x, y = dexp(x, rate = 0.5), color = "lambda ==  0.5"), size = 2) +
  geom_line(aes(x, y = dexp(x, rate = 1), color = "lambda ==  1"), size = 2) +
  geom_line(aes(x, y = dexp(x, rate = 1.5), color = "lambda ==  1.5"), size = 2) +
  geom_line(aes(x, y = dexp(x, rate = 2), color = "lambda ==  2"), size = 2) +
  scale_color_brewer(palette = "Set1",
    labels = scales::label_parse())
```

### Distribuição $t$ de Student

A distribuição $t$ de Student surge ao estimar a média de uma população normalmente distribuída em situações onde o tamanho da amostra é pequeno e o desvio padrão da população é desconhecido.

Se tomarmos uma amostra de $n$ observações de uma distribuição normal, então a distribuição $t$ com $\nu = n-1$ graus de liberdade pode ser definida como a distribuição da localização da média da amostra em relação à média verdadeira, dividida pela desvio padrão da amostra, após multiplicar pelo termo padronizador $\sqrt{n}$.

A distribuição $t$ é simétrica e em forma de sino, como a distribuição normal, mas tem caudas mais longas, o que significa que é mais propensa a produzir valores que estão longe de sua média.

A distribuição $t$ de Student possui um parâmetro e sua notação é $\text{Student} (\nu)$:

-   Graus de Liberdade ($\nu$): controla o quanto ela se assemelha com uma distribuição normal

Exemplo: Uma base de dados cheia de outliers.

```{r student, fig.cap='Comparativo de Distribuições $t$ de Student'}
ggplot(data = tibble(x = seq(-4, 4, length = 100))) +
  labs(
    title = "Comparativo de Distribuições t de Student",
    x = expression(theta),
    y = "Densidade",
    color = "Parâmetros"
  ) +
  geom_line(aes(x, y = dt(x, df = 1), color = "nu ==  1"), size = 2) +
  geom_line(aes(x, y = dt(x, df = 3), color = "nu ==  3"), size = 2) +
  geom_line(aes(x, y = dt(x, df = 8), color = "nu ==  8"), size = 2) +
  geom_line(aes(x, y = dt(x, df = 30), color = "nu ==  30"), size = 2) +
  scale_color_brewer(palette = "Set1",
    labels = scales::label_parse())
```

## Dashboard de Distribuições

Não cobrimos todas as distribuições existentes. Há uma pletora de distribuições probabilísticas.

Para acessar todo o zoológico de distribuições use essa ferramenta do [Ben Lambert](https://ben-lambert.com/bayesian/) (estatístico do *Imperial College of London*): <https://ben18785.shinyapps.io/distribution-zoo/>

## Ambiente

```{r SessionInfo}
sessionInfo()
```
