---
title: "As famosas e controversas Priors"
author:
  - name: Jose Storopoli
    url: https://scholar.google.com/citations?user=xGU7H1QAAAAJ&hl=en
    affiliation: UNINOVE
    affiliation_url: https://www.uninove.br
    orcid_id: 0000-0002-0559-5176
date: August 2, 2020
citation_url: https://storopoli.github.io/Estatistica-Bayesiana/4-Prios.html
slug: storopoli2020priorbayesR
bibliography: bibliografia.bib
csl: apa.csl
---

```{r setup, include=FALSE}
knitr::opts_chunk$set(echo = TRUE)
```

<link rel="stylesheet" href="https://cdn.rawgit.com/jpswalsh/academicons/master/css/academicons.min.css"/>

```{r mtcars, include=FALSE}
data(mtcars)
```

A Estatística Bayesiana é caracterizada pelo uso de informação prévia embutida como probabilidade prévia $P(H)$

$$P(H | D)=\frac{P(H) \cdot P(D | H)}{P(D)}$$

## Tipos de Priors

De maneira geral, podemos ter 3 tipos de priors em uma abordagem Bayesiana:

-   uniforme (*Flat Prior*): não recomendada
-   fracamente informativa (*weakly informative*): pequena restrição com um pouco de senso comum e baixo conhecimento de domínio incorporado
-   informativa (*informative*): conhecimento de domínio incorporado

Para se aprofundar mais recomendo a [*vignette* do `rstanarm` sobre priors](https://cran.r-project.org/web/packages/rstanarm/vignettes/priors.html)

## Priors para os Modelos

+--------------------+----------------------------------------------------------------+--------------------------------------------------------------------------------------------------------------------------+
| **Argumento**      | **Usado em**                                                   | **Aplica-se à**                                                                                                          |
+:==================:+:==============================================================:+:========================================================================================================================:+
| `prior_intercept`  | Todas funções de modelagem exceto `stan_polr` and `stan_nlmer` | Constante (*intercept*) do modelo, após centralização dos preditores                                                     |
+--------------------+----------------------------------------------------------------+--------------------------------------------------------------------------------------------------------------------------+
| `prior`            | Todas funções de modelagem                                     | Coeficientes de Regressão, não inclui coeficientes que variam por grupo em modelos multiníveis (veja `prior_covariance`) |
+--------------------+----------------------------------------------------------------+--------------------------------------------------------------------------------------------------------------------------+
| `prior_aux`        | `stan_glm`, `stan_glmer`, `stan_gamm4`, `stan_nlmer`           | Parâmetro auxilizar (ex: desvio padrão (*standard error* - DP), interpretação depende do modelo                          |
+--------------------+----------------------------------------------------------------+--------------------------------------------------------------------------------------------------------------------------+
| `prior_covariance` | `stan_glmer`, `stan_gamm4`, `stan_nlmer`                       | Matrizes de covariância em modelos multiníveis                                                                           |
+--------------------+----------------------------------------------------------------+--------------------------------------------------------------------------------------------------------------------------+

### Uniforme (*Flat Prior*)

Especifica-se colocando o valor `NULL` (nulo em `R`) no. Exemplo:

-   `prior_intercept = NULL`
-   `prior = NULL`
-   `prior_aux = NULL`

Colocando na função de modelo ficaria `stan_glm(y ~ x1 + x2, data = df, prior = NULL, prior_intercept = NULL, prior_aux = NULL)`

### Informativas

Coloca-se qualquer distribuição nos argumentos. Exemplo:

-   `prior = normal(0, 5)`
-   `prior_intercept = student_t(4, 0, 10)`
-   `prior_aux = cauchy(0, 3)`

Colocando na função de modelo ficaria `stan_glm(y ~ x1 + x2, data = df, prior = normal(0, 5), prior_intercept = student_t(4, 0, 10), prior_aux = cauchy(0, 3))`

### Padrões do `rstanarm`

Acontece se você não especifica nada nos argumentos de priors. O comportamento difere conforme o modelo. Aqui divido em modelos gaussianos (segue uma likelihood gaussiana ou normal) e outros (binomial, poisson etc)

#### Modelos Gaussianos

-   Constante(*Intercept*): centralizada com média $\mu_y$ e desvio padrão de $2.5 \sigma_y$ - `prior_intercept = normal(mean_y, 2.5 * sd_y)`
-   Coeficientes: para cada coeficiente média $\mu = 0$ e desvio padrão de $2.5\times\frac{\sigma_y}{\sigma_{x_k}}$ - `prior = normal(0, 2.5 * sd_y/sd_xk)`

#### Outros Modelos (Binomial, Poisson etc.)

-   Constante(*Intercept*): centralizada com média $\mu = 0$ e desvio padrão de $2.5 \sigma_y$ - `prior_intercept = normal(0, 2.5 * sd_y)`
-   Coeficientes: para cada coeficiente média $\mu = 0$ e desvio padrão de $2.5\times\frac{1}{\sigma_{x_k}}$ - `prior = normal(0, 2.5 * 1/sd_xk)`

> OBS: em todos os modelos `prior_aux`, o desvio padrão do erro do modelo, a prior padrão é uma distribuição exponencial com taxa $\frac{1}{\sigma_y}$: `prior_aux = exponential(1/sd_y)`

### Exemplo usando o `mtcars`

Vamos estimar modelos Bayesianos usando o dataset já conhecido `mtcars`. Para constar, calcularemos alguns valores antes de ver o sumário das priors:

-   $\mu_y$: média do `mpg` - `r mean(mtcars$mpg)`
-   $2.5 \sigma_y$: `2.5 * sd(mtcars$mpg)` - `r 2.5 * sd(mtcars$mpg)`
-   $2.5\times\frac{\sigma_y}{\sigma_{x_{\text{wt}}}}$: `2.5 * (sd(mtcars$mpg)/sd(mtcars$wt))` - `r 2.5 * (sd(mtcars$mpg)/sd(mtcars$wt))`
-   $2.5\times\frac{\sigma_y}{\sigma_{x_{\text{am}}}}$: `2.5 * (sd(mtcars$mpg)/sd(mtcars$am))` - `r 2.5 * (sd(mtcars$mpg)/sd(mtcars$am))`
-   $\frac{1}{\sigma_y}$: `1/sd(mtcars$mpg)` - `r 1/sd(mtcars$mpg)`

A função `prior_summary` resulta um sumário conciso das priors utilizadas em um modelo. Coloque como argumento o modelo estimado:

```{r prior_summary}
library(rstanarm)
default_prior_test <- stan_glm(mpg ~ wt + am, data = mtcars, chains = 1)

prior_summary(default_prior_test)
```

Agora com priors especificadas:

Como há dois coeficientes eu especifico médias iguais ($0$), porém desvios padrões diferentes ($5$ para `wt` e $6$ para `am`) usando a função de combinar do `R` (*combine*) - `c()`

```{r custom_prior_summary}
custom_prior_test <- stan_glm(mpg ~ wt + am, data = mtcars, chains = 1,
         prior = normal(c(0,0), c(5,6)),
         prior_intercept = student_t(4, 0, 10),
         prior_aux = cauchy(0, 3))

prior_summary(custom_prior_test)
```

## Por quê não é interessante usar priors uniformes (*flat priors*)

Uma prior totalmente uniforme ou chapada (*flat*) é algo que devemos evitar pelo simples motivo que ela encompassa a premissa de que "tudo é possível". Não há limites na crença de que tamanho o valor deve ser.

Priors chapadas e super-vagas geralmente não são recomendadas e algum esforço deve ser incluído para ter, pelo menos, priors um pouco informativa. Por exemplo, é comum esperar que os tamanhos de efeito realistas sejam da ordem de magnitude $0.1$ em uma escala padronizada (por exemplo, uma inovação educacional que pode melhorar as pontuações dos testes em $0.1$ desvios padrão). Nesse caso, um prior de $N \sim (0,1)$ poderia ser considerado muito informativo, de uma maneira ruim, pois coloca a maior parte de sua massa em valores de parâmetro que são irrealisticamente grandes em valor absoluto. O ponto geral aqui é que se considerarmos uma prior como "fraca" ou "forte", isso é uma propriedade não apenas da prior, mas também da pergunta que está sendo feita.

Quando dizemos que a prior é "pouco informativa", o que queremos dizer é que, se houver uma quantidade razoavelmente grande de dados, a likelihood dominará e a prior não será importante. Se os dados forem fracos, porém, esta "prior fracamente informativo" influenciará fortemente a inferência posterior.

Não se esqueça que distribuição normal tem suporte $\mathbb{R}$, ou seja pode acontecer qualquer número entre $-\infty$ até $\infty$ independente da média $\mu$ ou desvio padrão $\sigma$.

### Atividade

Regressão linear pensando nas priors. Usar o dataset do pacote `carData` chamado `Salaries`

```{r atividade}
library(carData)
data("Salaries")
?Salaries
```

## Ambiente

```{r SessionInfo}
sessionInfo()
```
