---
title: "Modelos Lineares Generalizados - Poisson"
author: "Jose Storopoli"
output: html_notebook
---

Saindo do universo dos modelos lineares, começamos a nos aventurar nos modelos linares generalizados (*generalized linear models* - GLM). O segundo deles é a regressão de Poisson.

Uma regressão de Poisson se comporta exatamente como um modelo linear: faz uma predição simplesmente computando uma soma ponderada das variáveis independentes, mais uma constante. Porém ao invés de retornar um valor contínuo, como a regressão linear, retorna o logarítmo natural desse valor.

$$\log(y)= \theta_0 + \theta_1 x_1 + \theta_2 x_2 + \dots + \theta_n x_n$$
que é o mesmo que

$$y = e^{(\theta_0 + \theta_1 x_1 + \theta_2 x_2 + \dots + \theta_n x_n)}$$
Regressão de Poisson é usada quando a nossa variável dependente só pode tomar valores positivos e discretos (número inteiros), geralmente em contextos de dados de contagem.

## Regressão de Poisson com o `rstanarm`

O `rstanarm` pode tolerar qualquer modelo linear generalizado e regressão de Poisson não é uma exceção. Para rodar um modelo de Poisson no `rstanarm` é preciso simplesmente alterar o argumento `family` da função `stan_glm`. 

Para exemplo, usaremos um *dataset* chamado `roaches` do pacote `rstanarm`. É uma base de dados com 262 observações sobre a eficácia de um sistema de controle de pragas em reduzir o número de baratas (*roaches*) em apartamentos urbanos.

Possui as seguintes variáveis:

* `y`: variável dependente - número de baratas mortas
* `roach1`: número de baratas antes da dedetização
* `treatment`: *dummy* para indicar se o apartamento foi dedetizado ou não
* `senior`: *dummy* para indicar se há apenas idosos no apartamento
* `exposure2`: número de dias que as armadilhas de baratas foram usadas


```{r loading stuff}
options(mc.cores = parallel::detectCores())
options(Ncpus = parallel::detectCores())

library(rstanarm)
data(roaches)

model_poisson <- stan_glm(
  y ~ roach1 + treatment + senior,
  data = roaches,
  poisson
    )
```

```{r summary_model_poisson}
summary(model_poisson)
```

## Interpretação dos coeficientes

Ao vermos a fórmula de regressão de Poisson vemos que para analisarmos o efeito de um preditor na variável dependente temos que calcular o valor $e$ elevado ao coeficiente do preditor

$$y = e^{(\theta_0 + \theta_1 x_1 + \theta_2 x_2 + \dots + \theta_n x_n)}$$

```{r coefficients}
coeff <- exp(model_poisson$coefficients)
coeff
```

* `(Intercept)`: a taxa basal de exterminação das baratas $y$
* `roach1`: a cada uma barata antes da exterminação há um aumento de 1.01 barata exterminada a mais
* `treatment`: se o apartamento foi dedetizado há um aumento de 0.6 barata exterminada a mais
* `senior`: se o apartamento possui somente idoso há um aumento de 0.69 barata exterminada a mais

## Priors

`rstanarm` possui as seguintes configurações como padrão de priors para regressão de Poisson:

* Constante (*Intercept*): centralizada com média $\mu = 0$ e desvio padrão de $2.5 \sigma_y$ - `prior_intercept = normal(0, 2.5 * sd_y)`
* Coeficientes: para cada coeficiente média $\mu = 0$ and standard deviation of $2.5\times\frac{1}{\sigma_{x_k}}$ - `prior = normal(0, 2.5 * 1/sd_xk)`
* Erro residual (`prior_aux`):  uma distribuição exponencial com taxa $\frac{1}{\sigma_y}$: `prior_aux = exponential(1/sd_y)`

## Atividade Prática

Um *datasets* está disponível na pasta `datasets/`:

1. [New York City - East River Bicycle Crossings](https://www.kaggle.com/new-york-city/nyc-east-river-bicycle-crossings): `datasets/NYC_bicycle.csv`

```{r atividade}
###
```


## Ambiente

```{r SessionInfo}
sessionInfo()
```
