---
title: "Diferenças entre Coeficientes padronizados vs brutos"
author: "Jose Storopoli"
output: html_notebook
---

Em tabelas de regressão temos geralmente temos duas opções de reportar os coeficientes:

* **Coeficientes Brutos**: não há transformações e as associações das variáveis independentes/controles (covariáveis) com a dependente são reportadas em suas medidas *originais*. **Exemplo**: A cada 1 unidades de aumento de $x$, $y$ aumenta 0.45.
* **Coeficientes Padronizados**: os coeficientes são transformados para expressarem as associações das variáveis independentes/controles (covariáveis) com a dependente em relação à variação dos seus *desvios padrões*. **Exemplo**: A cada 1 desvio padrão de variação positiva de $x$, $y$ possui variação de 0.1 desvio padrão.

## Simulação

Para explicar melhor esses conceitos, simularemos alguns dados:

* $x$: 1,000 observações amostradas de uma distribuição normal com média 1 e desvio padrão 0.1. $x \sim \mathcal{N} (1, 0.1)$
* $y$: uma combinação linear de $100x$ com uma constante e um erro pequeno normalmente distribuído. $y = 10 + 100x + \epsilon$ e $\epsilon \sim \mathcal{N} (0, 1)$.


```{r simulation}
N <- 1000
x <- rnorm(N, 1, 0.1)
error <- rnorm(N, 0, 1)
y <- rep(10, N) + 100*x + error

df <- data.frame(x, y)
```


```{r skimr}
library(skimr)
skim(df)
```


### Média e Desvio Padrões

Prestem atenção:

* $x$: média `r mean(df$x)`, desvio padrão `r sd(df$x)`
* $y$: média `r mean(df$y)`, desvio padrão `r sd(df$y)`

### Coeficientes Brutos vs Padronizados

Agora vamos rodar uma regressão e mostrar coeficientes tanto os coeficientes brutos e os padronizados

```{r linear_models}
library(lm.beta)
model <- lm.beta(lm(y ~ x, df))
summary(model)
```

Por fim, ambas colunas mostram a mesma coisa

* **Coluna não padronizada `Estimate`**: a cada 1 unidade que $x$ aumenta, $y$ aumenta `r model$coefficients[2]`
* **Coluna padronizada `Standardized`**: a cada 1 desvio padrão de $x$ de incremento (dp = `r sd(df$x)`), há um aumento de `r model$standardized.coefficients[2]` desvio padrão de $y$ (`r model$standardized.coefficients[2] * sd(df$y)`). Um total de `r model$standardized.coefficients[2] * sd(df$y) / sd(df$x)`.
$\big( \frac{0.955 * \operatorname{sd}_y}{\operatorname{sd}_x}\big)$

## Ambiente

```{r SessionInfo}
sessionInfo()
```
