---
title: "Como montar tabelas de modelos Bayesianos prontas para publicação"
description: |
  Como montar tabelas de modelos Bayesianos prontas para publicação
author:
  - name: Jose Storopoli
    url: https://scholar.google.com/citations?user=xGU7H1QAAAAJ&hl=en
    affiliation: UNINOVE
    affiliation_url: https://www.uninove.br
    orcid_id: 0000-0002-0559-5176
date: August 2, 2021
citation_url: https://storopoli.io/Estatistica-Bayesiana/aux-Tabelas_para_Publicacao.html
slug: storopoli2021tabelaspubR
bibliography: bib/bibliografia.bib
csl: bib/apa.csl
---

```{r setup, warning=FALSE, message=FALSE}
knitr::opts_chunk$set(echo = TRUE)
# Detectar quantos cores/processadores
options(mc.cores = parallel::detectCores())
options(Ncpus = parallel::detectCores())

library(dplyr)
library(rstanarm)
library(gtsummary)
library(sjPlot)

# algumas modificações no datadset kidiq
kidiq <- kidiq %>%
  mutate(mom_hs = factor(mom_hs, labels = c("no", "yes")))
```

<link rel="stylesheet" href="https://cdn.rawgit.com/jpswalsh/academicons/master/css/academicons.min.css"/>

Ao invés de ser obrigado a passar horas a fio formatando tabelas em ~~Excel~~ softwares pagos, você pode usar pacotes gratuitos do `R` para formatar automaticamente suas tabelas:

* **Estatísticas Descritivas**: `gtsummary::tbl_summary()`
* **Correlações**: `sjPlot::tab_corr()`
* **Regressões**: `sjPlot::tab_model()`

## Estatísticas Descritivas
O pacote [`gtsummary`](https://github.com/ddsjoberg/gtsummary) possui um conjunto de funções para sumarizar dados e tabelas. Eu particularmente gosto da função [`gtsummary::tbl_summary()`](http://www.danieldsjoberg.com/gtsummary/articles/tbl_summary.html). Ela formata uma tabela de Estatística Descritiva de maneira bem conveniente.

```{r summary_table}
gtsummary::tbl_summary(
  kidiq,
  by = mom_hs,
  type = all_continuous() ~ "continuous2",
  statistic = list(
    all_continuous() ~ c("{N_nonmiss}",
                         "{median} ({p25}, {p75})",
                         "{min}, {max}"),
    all_categorical() ~ "{n} ({p}%)"),
  missing = "no",
  digits = all_continuous() ~ 2) %>%
  # add p value and overall
  add_p(pvalue_fun = ~style_pvalue(.x, digits = 2)) %>%
  add_overall() %>%
  # bold variable labels, italicize levels
  bold_labels() %>%
  italicize_levels() %>%
  # change stuff
  modify_header(label ~ "**Variable**") %>%
  modify_spanning_header(c("stat_1", "stat_2") ~ "**Mom High School**") %>%
  add_n()
```

## Tabela de Correlações

Para as tabelas de correlações, eu uso o pacote [`sjPlot`](https://strengejacke.github.io/sjPlot/) com a função [`sjPlot::tab_cor()`](https://strengejacke.github.io/sjPlot/reference/tab_corr.html)

Os astericos significam:

* `*` - $p < 0.05$
* `**` - $p < 0.01$
* `***` - $p < 0.001$

```{r corr_table}
sjPlot::tab_corr(
  kidiq %>% mutate(mom_hs = as.integer(mom_hs)),
  digits = 2,
  triangle = "lower"
)
```


## Regressão Linear Bayesiana

Vamos começar com o caso simples da [Aula 2 - Regressão Linear](2-Regressao_Linear.html)

```{r linear_regression, message=F, warning=F, results='hide'}
model <- stan_glm(
  kid_score ~ mom_hs + mom_iq,
  data = kidiq
  )
```

### Tabela de Regressão Linear

Para as tabelas de regressões eu geralmente uso o mesmo pacote [`sjPlot`](https://strengejacke.github.io/sjPlot/), mas agora com a função [`sjPlot::tab_model()`](https://strengejacke.github.io/sjPlot/articles/tab_bayes.html) que aceita um modelo bayesiano.

```{r tab_model_linear}
tab_model(model, show.reflvl = TRUE)
```

## Modelo de Regressão Binomial/Logística

Vamos utilizar o caso da [Aula 6 - Regressão Binomial](6-Regressao_Binomial.html)

```{r binom_regression, message=FALSE, warning=FALSE, results='hide'}
model_binomial <- stan_glm(
  switch ~ dist + arsenic + assoc + educ,
  data = wells,
  family = binomial()
)
```

### Tabela de Regressão Binomial/Logística

A função [`sjPlot::tab_model()`](https://strengejacke.github.io/sjPlot/articles/tab_bayes.html) quando aplicada à um modelo bayesiano linear generalizado (binomial, Poisson etc.) já faz a transformação necessária para uma melhor interpretação dos coeficientes.

No caso de modelos binomiais/logísticos geralmente é aplicada uma *exponenciação* (`exp()`) dos coeficientes para transformá-los em [**razões de probabilidades** (*odds ratio*)](https://pt.wikipedia.org/wiki/Razão_de_possibilidades)

Caso queira deixar os coeficientes brutos (*raw coefficients*) use `transform = NULL`

```{r tab_model_binomial}
tab_model(model_binomial, show.reflvl = TRUE)
```

## Ambiente

```{r SessionInfo}
sessionInfo()
```
