---
title: "Dados Faltantes"
author:
  - name: Jose Storopoli
    url: https://scholar.google.com/citations?user=xGU7H1QAAAAJ&hl=en
    affiliation: UNINOVE
    affiliation_url: https://www.uninove.br
---

```{r setup, include=FALSE}
knitr::opts_chunk$set(echo = TRUE)
```

Dados faltantes são um problema comum em qualquer análise de dados. Temos duas abordagens básicas para lidar com dados faltantes:

1. **remover os dados faltantes**
2. **imputar valores nos dados faltantes**

## Remover dados faltantes

A remoção de dados faltantes se divide em duas principais abordagens usando a função `na.omit()` do pacote base `stats`:

1. **remoção de observações com dados faltantes**: aqui removemos as *linhas* com dados faltantes `df <- na.omit(df)`
2. **remoção de variáveis com dados faltantes**: aqui removemos as *colunas* com dados faltantes `df <- t(na.omit(t(df)))`

## Imputar valores nos dados faltantes

Dentre as diversas maneiras de *imputar* valores ao dados faltantes, as mais comuns são três:

1. **imputar a média**
2. **imputar a mediana**
3. **imputar o último valor ocorrido** (muito usada em séries temporais)

Mas ainda há maneiras mais avançadas e que desempenham melhor em certas condições (não cobriremos essas técnicas nesse curso):

1. [**k-nearest neighbors imputation**](https://towardsdatascience.com/the-use-of-knn-for-missing-values-cf33d935c637)
2. [**random forest imputation**](https://link.springer.com/chapter/10.1007/978-3-642-03156-4_6)

Há um pacote de R chamado `DescTools` que é uma coleção de funções focadas especialmente na parte descritiva de análise de um *dataset*.

Para mostrar as abordagens, geramos um *dataset* de uma série temporal de uma semana com dados faltantes:

```{r}
library(DescTools)
set.seed(123)
df <- data.frame(
  dia = c("seg", "ter", "qua", "qui", "sex", "sab", "dom"),
  valor = runif(7))
indices_aleatorios <- sample(1:nrow(df), 2)
df[indices_aleatorios[1], 2] <- NA
df[indices_aleatorios[2], 2] <- NA
```

### Imputar a média

```{r mean-imputation}
df$media <- Impute(df$valor, FUN = mean(df$valor, na.rm = T))
```


### Imputar a mediana

```{r median-imputation}
df$mediana <- Impute(df$valor, FUN = median(df$valor, na.rm = T))
```

### Imputar o último valor ocorrido

```{r LOCF-imputation}
df$ultimo <- LOCF(df$valor)
```


## Comparação dos resultados

```{r comparison}
df
```

## Ambiente

```{r SessionInfo}
sessionInfo()
```
