---
title: "Tabelas para Publicação"
description: "Como montar tabelas de modelos Bayesianos prontas para publicação"
author:
  - name: Jose Storopoli
    url: https://scholar.google.com/citations?user=xGU7H1QAAAAJ&hl=en
    affiliation: UNINOVE
    affiliation_url: https://www.uninove.br
    orcid_id: 0000-0002-0559-5176
date: August 1, 2021
citation_url: https://storopoli.github.io/Estatistica-Bayesiana/aux-Tabelas_para_Publicacao.html
slug: storopoli2021tabelaspubR
bibliography: bib/bibliografia.bib
csl: bib/apa.csl
---

```{r setup, warning=FALSE, message=FALSE, include=FALSE}
knitr::opts_chunk$set(echo = TRUE)
# Detectar quantos cores/processadores
options(mc.cores = parallel::detectCores())
options(Ncpus = parallel::detectCores())

library(dplyr)
library(brms)
library(gtsummary)

options(brms.backend = "rstan",
        brms.normalize = TRUE)
```

<link rel="stylesheet" href="https://cdn.rawgit.com/jpswalsh/academicons/master/css/academicons.min.css"/>

Ao invés de ser obrigado a passar horas a fio formatando tabelas em ~~Excel~~ softwares pagos, você pode usar pacotes gratuitos do `R` para formatar automaticamente suas tabelas. Em especial, eu gosto bastante do pacote [`gtsummary`](https://github.com/ddsjoberg/gtsummary) [@gtsummary] para preparar tabelas prontas para publicação. Inclusive eu fui um dos proponentes de incluir suporte do `gtsummary` para modelos Bayesianos do `rstanarm` e `brms` (veja detalhes nessa [issue do GitHub](https://github.com/ddsjoberg/gtsummary/issues/751))^[se atentem que atualmente (Abril de 2021) suporte para modelos do `rstanarm` e `brms` só funcionam na versão de desenvolvimento do GitHub que pode ser instalada com `remotes::install_github("ddsjoberg/gtsummary")`]. Geralmente uso duas funções do `gtsummary` no meu fluxo de trabalho:

* **Estatísticas Descritivas**: `tbl_summary()`
* **Modelos Bayesianos**: `tbl_regression()`

Para os modelos Bayesianos mostrarei como o `gtsummary` funciona para modelos `brms` neste tutorial.

## Temas do `gtsummary`

O `gtsummary` tem diversos temas interessantes que podem ser definidos com as funções `theme_gtsummary_*()`. Basta colocar no ínicio do seu markdown. Consulte a [documentação dos temas do `gtsummary`](http://www.danieldsjoberg.com/gtsummary/articles/themes.html) e veja alguns exemplos:

* Temas de Periódicos -- `theme_gtsummary_journal()`:
  * `"jama"` - The Journal of the American Medical Association
  * `"nejm"` - The New England Journal of Medicine
  * `"lancet"` - The Lancet
* Temas de Idiomas (esse é o que eu sempre uso) -- `theme_gtsummary_language()`:
  * `"pt"` - Português
  
Vou demonstrar as tabelas do `gtsummary` com o tema do idioma Português nesse tutoria:

```{r theme_gtsummary_language}
theme_gtsummary_language("pt")
```

## Estatísticas Descritivas com o `tbl_summary`

A função [`tbl_summary()`](http://www.danieldsjoberg.com/gtsummary/articles/tbl_summary.html) do `gtsummary` formata uma tabela de Estatística Descritiva de maneira bem conveniente. Geralmente uso duas opções para reportar os dados. Essas opção vão dentro do argumento `statistics` to `tbl_summary`:

* Mediana com Q1 e Q3 (minha preferida):
  ```r
  all_continuous() ~ c("{N_nonmiss}",
                       "{median} ({p25}, {p75})",
                       "{min}, {max}")
  ```
* Média com Desvio Padrão (caso algum editor/revisor/stakeholder prefira):
  ```r
  all_continuous() ~ c("{N_nonmiss}",
                       "{mean} ({sd})",
                       "{min}, {max}")
  ```

Como exemplo, usarei o *dataset* `kidiq` [@gelmanDataAnalysisUsing2007] da [Aula 6 - Regressão Linear](6-Regressao_Linear.html).

Vejam que aqui eu fiz diversas alterações que vocês podem ver na documentação da função [`tbl_summary()`](http://www.danieldsjoberg.com/gtsummary/articles/tbl_summary.html) do `gtsummary`:

```{r tbl_summary}
kidiq <- rstanarm::kidiq

tbl_summary(
  kidiq %>% mutate(mom_hs = as.factor(mom_hs)),
  by = mom_hs,
  type = all_continuous() ~ "continuous2",
  statistic = list(
    all_continuous() ~ c("{N_nonmiss}",
                         "{median} ({p25}, {p75})",
                         "{min}, {max}"),
    all_categorical() ~ "{n} ({p}%)"),
  missing = "no",
  digits = all_continuous() ~ 2) %>%
  add_overall() %>%
  # bold variable labels, italicize levels
  bold_labels() %>%
  italicize_levels() %>%
  # change stuff
  modify_header(label ~ "**Variable**") %>%
  modify_spanning_header(c("stat_1", "stat_2") ~ "**Ensino Médio da Mãe**") %>%
  add_n()
```


## Modelos Bayesianos com o `tbl_regression`

Vou usar o "Modelo 3" da [Aula 6 - Regressão Linear](6-Regressao_Linear.html) que usa o *dataset* `kidiq` [@gelmanDataAnalysisUsing2007] como exemplo:

```{r gaussian_brms, message=F, warning=F, results='hide'}
gaussian_brms <- brm(
  kid_score ~ mom_hs + mom_iq,
  data = kidiq,
  prior = c(
           prior(normal(0, 20), class = b, coef = mom_hs),
           prior(normal(0, 0.5), class = b, coef = mom_iq),
           prior(normal(87, 51), class = Intercept),
           prior(exponential(0.05), class = sigma)
         )
)
```

Por padrão `tbl_regression()` somente mostrar os efeitos globais (*fixed effects*) do modelo `brms`. Caso queira os efeitos de grupo (*random effects*) você deve especificar `effects = "ran_pars"`. Além disso, também por padrão é mostrado a média e o desvio padrão dos coeficientes do modelo. Caso queira mediana e desvio absoluto médio use `robust = TRUE`. Para controlar os percentis a serem reportados da posterior dos parâmetros use `conf.level = X`. Para concluir, a constante (*intercept*) não é reportada por padrão, caso queira adicione `intercept = TRUE`. Veja um exemplo: 

```{r gaussian-tbl_regression}
tbl_regression(gaussian_brms, robust = TRUE, conf.level = 0.9, intercept = TRUE)
```


## Ambiente

```{r SessionInfo}
sessionInfo()
```
